臺灣高等法院刑事判決
108年度上訴字第2733號
上  訴  人  臺灣桃園地方檢察署檢察官鄭朝光
被      告  王信評  




選任辯護人  粘怡華律師
被      告  丁世晏  



上列上訴人因被告等妨害電腦使用案件，不服臺灣桃園地方法院
107年度訴字第512號，中華民國108年5月31日第一審判決（起訴
案號：臺灣桃園地方檢察署107 年度偵字第5169號），提起上訴
，本院判決如下：
    主  文
上訴駁回。                                              
    理  由
一、經本院審理結果，認第一審判決對被告王信評、丁世晏等為
    無罪之諭知，核無不當，應予維持，並引用第一審判決書記
    載之證據及理由（如附件）。
二、檢察官上訴意旨略以：系爭電子信箱為告訴人許美琪所有，
    其並未將之轉讓給什錦販公司，故非該公司所有，且系爭電
    子信箱尚有諸多告訴人之私人電子郵件，其若同意被告2 人
    變更密碼，則其等又何需刻意將告訴人支開座位，再趁機竄
    改密碼；其次，被告2 人雖辯稱系爭信箱供什錦販公司對外
    聯絡，然其等於偵查中卻供稱已未再使用，則又如何供該公
    司對外聯絡之用；再者，本件之判斷標準，在於行為人是否
    具有使用權限，而非所有權屬於何人，倘非使用權限人且未
    得使用權限人之同意，而進入或變更電磁紀錄，即應以刑法
    妨害電腦使用罪相繩，是系爭信箱縱屬什錦販公司所有，然
    其使用權限仍屬告訴人，則被告2 人擅自開啟，甚至未經同
    意變更密碼，自屬違法云云。惟查：原判決關於如何依卷證
    資料，而認被告2 人非屬無故取得、變更告訴人之電磁紀錄
    ，以及告訴人是否受有損害亦有可疑等情，已詳敘其理由明
    確（見原判決理由五）。何況，依告訴人與王信評所簽訂之
    本件什錦販公司讓渡同意書第六條中段約定「自民國105年9
    月1 日移交起，所有公司營運、法律責任、客戶服務、稅金
    …等，不管事件發生在移交前或移交後任何時間點，乙方（
    即王信評）同意全部概括承受，全權負擔、負責及處理」，
    有該讓渡同意書在卷可參（見106 他4476號卷第91頁），雖
    該讓渡同意書未明文記載移交之項目包括系爭信箱在內，但
    既已約定包括移交前後之「客戶服務」由王信評概括承受，
    而系爭信箱既屬什錦販公司對外之客服信箱，則告訴人如未
    一併將其使用權移交給王信評，王信評於受讓什錦販公司後
    ，又如何遂行客戶服務。民法第148條第2項規定「行使權利
    、履行義務，應依誠實及信用方法」，按此，依該讓渡契約
    履行之誠信原則，應認系爭信箱之使用權，係包括在讓渡移
    交之列，始符上開約定概括承受客戶服務之本旨。此從告訴
    人於讓渡後繼續任職該公司時，依然由什錦販公司使用系爭
    信箱作為對外之客服信箱，可徵甚明。倘告訴人讓渡公司之
    真意，係不包括系爭信箱在內，則其理應在留任之初即予拒
    絕什錦販公司繼續使用該信箱為是，但告訴人並無此舉，足
    認系爭信箱之使用權包括在讓渡之列無疑，告訴人之事後爭
    執，有違誠信原則。因此，被告2 人在告訴人離職之際，變
    更系爭信箱之密碼，以免告訴人日後取得什錦販公司之營業
    資訊，自屬正當。至於王信評在告訴人離職之後，是否繼續
    使用系爭信箱，係其個人選擇，並不因其嗣後不使用，而影
    響其已合法取得系爭信箱之使用權限甚明。檢察官猶執前詞
    上訴，指摘原判決不當，為無理由，應予駁回。
三、被告丁世晏經合法傳喚，無正當理由不到庭，爰不待其陳述
    逕行判決。
四、據上論結，應依刑事訴訟法第373條、第368條、第371 條，
    判決如主文。
本案經臺灣桃園地方檢察署檢察官張羽忻起訴，臺灣高等檢察署
檢察官賴正聲到庭執行職務。
中    華    民    國    109   年    1     月    8     日
                  刑事第二十二庭審判長法  官  洪于智
                                      法  官  曹馨方
                                      法  官  陳銘壎
以上正本證明與原本無異。
檢察官如不服本判決，應於收受送達後10日向本院提出上訴書狀
，惟須受刑事妥速審判法第9條限制。其未敘述上訴之理由者，
並得於提起上訴後10日內向本院補提理由書(均須按他造當事人
之人數附繕本)「切勿逕送上級法院」。
刑事妥速審判法第9條：
除前條情形外，第二審法院維持第一審所為無罪判決，提起上訴
之理由，以下列事項為限：
一、判決所適用之法令牴觸憲法。
二、判決違背司法院解釋。
三、判決違背判例。
刑事訴訟法第 377 條至第 379 條、第 393 條第 1 款之規定，
於前項案件之審理，不適用之。

                                      書記官  吳思葦
中    華    民    國    109   年    1     月    8     日
附件：
臺灣桃園地方法院刑事判決          
                                     107年度訴字第512號
公  訴  人  臺灣桃園地方檢察署檢察官
被      告  王信評  男  民國00年0月00日生 
                    身分證統一編號：Z000000000號
                    住○○市○○區○○里○○街00號 
                    居新北市○○區○○○路○段000號12樓
選任辯護人  粘怡華律師
被      告  丁世晏    男  民國00年0月00日生
                      身分證統一編號：Z000000000號
                      住○○市○○區○○○路000號4樓
                      居桃園市○○區○○街000○0號
上列被告因妨害電腦使用罪案件，經檢察官提起公訴（107 年度
偵字第5169號），本院判決如下：
    主  文
王信評、丁世晏均無罪。
    理  由
一、公訴意旨略以：被告王信評於民國105 年9 月6 日，與原為
    什錦販國際實業有限公司【下稱什錦販公司，原址設桃園縣
    桃園市（改制為桃園市○○區○○○○街00號11樓，現址設
    桃園市○○區○○○街00號8 樓之3 】負責人之許美琪簽立
    讓渡同意書，受讓許美琪持有什錦販公司之全部股份，進而
    於105 年9 月22日登記為負責人，許美琪則受什錦販公司僱
    用擔任採購乙職。王信評明知「shejinfun 」之帳號係由許
    美琪向美商GOOGLE公司申請、使用，該帳號所搭配之電子郵
    件信箱即「shejinfun ＠gmail .com」○○○○○○○）前
    固曾兼作什錦販公司業務聯絡所用，然許美琪並未同意將系
    爭信箱及帳號一併移轉與王信評，其仍與丁世晏（自稱「丁
    柏壬」）共同基於妨害電腦使用之犯意聯絡，於106 年1 月
    20日上午9 時許，在桃園市○○區○○○街00號8 樓之3 什
    錦販公司之辦公室內，先由王信評口頭要求許美琪提供系爭
    信箱設定之密碼，經許美琪當面拒絕後，王信評遂指示丁世
    晏自行取回系爭信箱及什錦販公司前交與許美琪使用之手提
    電腦，復要求許美琪同至比鄰同址8 樓之1 什錦販公司之會
    議室內談話，丁世晏即乘許美琪離座之際，先自辦公室內許
    美琪座位處取走手提電腦，復未經許美琪之同意，擅自透過
    該手提電腦，變更系爭信箱設定之密碼，進而取得系爭信箱
    中原儲存之信件資料即電磁紀錄，彼時仍在會議室中與王信
    評談話之許美琪透過行動電話接得GOOGLE公司自動傳送系爭
    信箱密碼已變更之通知，方發覺上揭情事，王信評即向許美
    琪表明解僱之意，並要求許美琪收拾個人物品離開什錦販公
    司，許美琪因而無法再度使用系爭信箱，致生損害於許美
    琪，因認被告王信評、丁世晏2 人涉有妨害電腦使用罪罪嫌
    云云。
二、按「判決書應分別記載其裁判之主文與理由；有罪之判決並
    應記載犯罪事實，且得與理由合併記載。」，刑事訴訟法第
    308 條定有明文；同法第310 條第1 款規定：「有罪之判決
    書，應於理由內分別情形記載左列事項：一、認定犯罪事實
    所憑之證據及其認定之理由。」，及同法第154 條第2 項規
    定：「犯罪事實應依證據認定之，無證據不得認定犯罪事
    實。」揆諸上開規定，刑事判決書應記載主文與理由，於有
    罪判決書方須記載犯罪事實，並於理由內記載認定犯罪事實
    所憑之證據及其認定之理由。所謂認定犯罪事實所憑之「證
    據」，即為該法第154 條第2 項規定之「應依證據認定之」
    之「證據」。職是，有罪判決書理由內所記載認定事實所憑
    之證據，即為經嚴格證明之證據，另外涉及僅須自由證明事
    項，即不限定有無證據能力之證據，及彈劾證人信用性可不
    具證據能力之彈劾證據。在無罪判決書內，因檢察官起訴之
    事實，法院審理結果，認為被告之犯罪不能證明，而為無罪
    之諭知，則被告並無檢察官所起訴之犯罪事實存在，既無刑
    事訴訟法第154 條第2 項所規定「應依證據認定之」事實存
    在，因此，判決書僅須記載主文及理由，而理由內記載事項
    ，為法院形成主文所由生之心證，其論斷僅要求與卷內所存
    在之證據資料相符，或其論斷與論理法則無違，通常均以卷
    內證據資料彈劾其他證據之不具信用性，無法證明檢察官起
    訴之事實存在，所使用之證據並不以具有證據能力之證據為
    限（最高法院100 年台上字第2980號判決參照）。綜上，本
    案被告2 人既經本院認定不能證明其犯罪（詳後述），則本
    判決即不再論述所援引有關證據之證據能力，合先敘明。
三、復按犯罪事實應依證據認定之，無證據不得認定犯罪事實；
    不能證明被告犯罪或其行為不罰者，應諭知無罪之判決，刑
    事訴訟法第154 條第2 項、第301 條第1 項分別定有明文。
    次按認定不利於被告之事實，須依積極證據，苟積極證據不
    足為不利於被告事實之認定時，即應為有利被告之認定，更
    不必有何有利之證據（最高法院30年上字第816 號判例意旨
    參照）。又事實之認定，應憑證據，如未能發現相當證據，
    或證據不足以證明，自不能以推測或擬制之方法，為裁判基
    礎；認定犯罪事實，所憑之證據，雖不以直接證據為限，間
    接證據亦包括在內，然無論直接或間接證據，其為訴訟上之
    證明，須於通常一般之人均不致於有所懷疑，而得確信其為
    真實之程度者，始得據之為有罪之認定，倘其證明尚未達到
    此一程度，而有合理性懷疑之存在時，即無從為有罪之認定
    （最高法院40年台上字第86號、76年台上字第4986號判例意
    旨參照）。再按刑事訴訟法第161 條已於91年2 月8 日修正
    公布，其第1 項規定：檢察官就被告犯罪事實，應負舉證責
    任，並指出證明之方法。因此，檢察官對於起訴之犯罪事實
    ，應負提出證據及說服之實質舉證責任。倘其所提出之證據
    ，不足為被告有罪之積極證明，或其指出證明之方法，無從
    說服法院以形成被告有罪之心證，基於無罪推定之原則，自
    應為被告無罪判決之諭知（最高法院92年台上字第128 號判
    例意旨參照）。再按被害人就被害經過所為之陳述，其目的
    在於使被告受刑事訴追處罰，與被告處於絕對相反之立場，
    其陳述或不免渲染、誇大。是被害人縱立於證人地位具結而
    為指證、陳述，其供述證據之證明力仍較與被告無利害關係
    之一般證人之陳述為薄弱。從而，被害人就被害經過之陳述
    ，除須無瑕疵可指，且須就其他方面調查又與事實相符，亦
    即仍應調查其他補強證據以擔保其指證、陳述確有相當之真
    實性，而為通常一般人均不致有所懷疑者，始得採為論罪科
    刑之依據，非謂被害人已踐行人證之調查程序，即得恝置其
    他補強證據不論，逕以其指證、陳述作為有罪判決之唯一證
    據（最高法院95年度台上字第6017號判決意旨參照）。另按
    刑法第359 條所謂無故刪除他人電腦之電磁紀錄，係指無正
    當理由擅自刪除他人電腦之電磁紀錄而言。如出於有權限之
    業務上行為，自不能謂為無故刪除。再該條所謂「致生損害
    於公眾或他人」，須以行為人無故取得、刪除或變更他人電
    腦或其相關設備之電磁紀錄，以對公眾或他人產生具體之損
    害為必要，如僅有發生損害之虞，即與犯罪構成要件不符（
    最高法院96年度台上字第6981號刑事判決意旨參照）。再按
    刑法第359 條所謂「無故」係指無正當理由、未得同意或無
    阻卻違法事由；所謂「取得」係指以非法刺探的方式，透過
    電腦使用，以包括複製在內之方法，將他人之電磁紀錄移轉
    為自己所有。無故取得他人電磁紀錄，須致生損害於他人或
    公眾，始構成犯罪，此乃以特定法益受現實侵害為構成要件
    內容之犯罪，屬實害犯。故所稱致生損害，自須因行為人之
    無故取得電磁紀錄，而使權利人受有現實之具體損害，始得
    謂之（最高法院100 年度台上字第3375號判決意旨參照）。
四、公訴意旨認被告涉有上揭犯行，係以證人即告訴人許美琪於
    偵訊時之指述、告訴人提供之系爭信箱畫面翻拍照片共1 份
    、讓渡同意書翻拍照片共1 份、通訊軟體LINE對話紀錄暨翻
    拍照片共1 份為其主要論據。惟訊據被告王信評、丁世晏2
    人（下合稱王信評等2 人，分稱其姓名），被告王信評辯稱
    ：什錦販公司是我跟許美琪小姐購買，裡面的「shejinfun＠
    gmail .com」雖然沒有寫在合約書，但是音譯跟公司名稱一
    致，也是對外的客服信箱帳號，我們只是收回來使用，當時
    是許美琪申請沒錯，但是買賣什錦販公司時這就是客服信箱
    ，只是我們合約沒有寫到這麼詳細，到現在都還有消費者寫
    客訴問題到這個信箱來，我否認有檢察官起訴之犯行等語。
    被告丁世晏辯稱：因為公司對外的DM、海報都是留這個信箱
    ，所以這個是公司的信箱，負責人王信評叫我把電腦跟客服
    信箱收回來，我否認有檢察官起訴之犯行。被告王信評之辯
    護人亦以：shejinfun 這個GMAIL 信箱雖為告訴人以負責人
    名義所申請，此信箱主要都是什錦販公司的公司業務往來信
    件，跟一些廣告行銷信件，且在告訴人在轉讓公司之後沒有
    告訴人太多個人信件，從此點可看出告訴人也認知這個信箱
    在轉讓變成公司所有後，即有再尋找其他信箱作為個人使用
    ，因此在什錦販公司販賣給被告王信評後，信箱的使用權應
    該是歸屬公司所有，後來被告王信評要請告訴人離職，而收
    回告訴人在公司所使用的電腦及這個客服信箱，應無涉及任
    何變更他人電磁紀錄的情況，另縱使此信箱不在當初轉讓範
    圍，然依王信評主觀認知認該信箱是公司所使用，且在轉讓
    範圍之內，其主觀上並無刑法第359 條之犯意等語，為被告
    王信評之利益辯護。
五、經查：
  ㈠系爭「shejinfun ＠gmail .com」電子信箱為告訴人許美琪向
    Gmail 公司所申請設立，並供作什錦販公司所使用。又告訴
    人許美琪與被告王信評於105 年9 月6 日簽立讓渡同意書，
    約定告訴人將持有之什錦販公司轉讓與被告王信評，此有告
    訴人所提出告訴狀、所附證據資料及讓渡同意書1 份在卷可
    佐（見106 年度他字第4476號卷【下稱他卷】第1 至32頁、
    第90至93頁）。另在告訴人許美琪將什錦販公司轉讓與被告
    王信評後，告訴人許美琪從原負責人轉任為採購主管，而系
    爭信箱一直供公司客服信箱所使用，至106 年1 月20日被告
    王信評指示被告丁世晏將系爭信箱帳號密碼變更等事實，有
    告訴人許美琪於刑事告訴狀之指訴、偵訊時證述及無法登入
    系爭信箱影印資料可憑（見他卷第2 頁、第29至31頁、第77
    頁至背面），且為被告2 人所不爭執（見本院107 年度訴字
    第512 號卷【下稱本院卷】一第50頁），是上開部分事實自
    堪認定。
  ㈡按刑法第359 條所規定「無故取得、刪除或變更他人電腦或
    其相關設備之電磁紀錄，致生損害於公眾或他人」罪，屬於
    結果犯，必須該行為已致生損害於公眾或他人之結果，始構
    成本罪。否則，縱有無故取得、刪除或變更他人電腦或其相
    關設備之電磁紀錄行為，倘未致生損害於公眾或他人之結果
    者，因該罪無處罰未遂犯明文，自不成立該罪；換言之，刑
    法第359 條之罪，以「致生損害」於公眾或他人為構成要件
    ，屬結果犯，此與僅以「足以生損害」於公眾或他人為構成
    要件者，例如刑法第210 條之偽造私文書罪，以有足生損害
    於公眾或他人之危險，即行成立者，迥然不同，此有最高法
    院100 年度臺上字第6468號判決意旨及其內容可供參考。又
    所謂「無故變更」係指無正當理由、未經他人同意、未得授
    權或無阻卻違法事由而擅自使電腦或相關設備之電磁紀錄內
    容組成遭到改變（最高法院100 年度台上字第6705號判決意
    旨參照）。且無故取得他人電磁紀錄，須致生損害於他人或
    公眾，始構成犯罪，此乃以特定法益受現實侵害為構成要件
    內容之犯罪，屬實害犯。故所稱致生損害，自須因行為人之
    無故取得電磁紀錄，而使權利人受有現實之具體損害，始得
    謂之（最高法院100 年度台上字第3375號判決意旨參照）是
    本件被告2 人是否成立刑法第359 條之罪，需審酌被告2 人
    之行為有無「無故取得、變更他人電磁紀錄」及「使權利人
    受有現實之具體損害」而定，茲分別敘述如下：
  1.系爭信箱為「shejinfun ＠gmail .com」，依其客觀上所顯
    示中文譯音為什錦販，又依前揭認定之事實，在告訴人許美
    琪將什錦販公司轉讓與被告王信評後，告訴人許美琪從原負
    責人轉任為採購主管後，系爭信箱一直供什錦販公司對外客
    服信箱使用一節，經告訴人於刑事告訴狀陳述在卷（見他卷
    第2 頁），告訴人於本院審理時亦證稱：什錦販公司英文名
    稱為「SHEJINFUN 」，這個名稱是我設計的，我在105 年9
    月6 日讓渡公司之後，仍然在什錦販公司協助處理事務，我
    使用「shejinfun ＠gmail .com」電子信箱處理公司事務，
    公司讓渡後，我使用的名片上留存電子信箱帳號為系爭信箱
    ，我會收到和我負責工作內容有關的公務信件。我在成立什
    錦販公司之後，用「shejinfun ＠gmail .com」作為我個人
    對外公務使用。我在處理公司事務需要用到電子信箱時，完
    全是以系爭信箱作為對外聯絡之用。這張什錦販公司廣告海
    報（見本院卷一第180 頁證物袋）我看過，該海報上面什錦
    販公司電子信箱號碼是我的系爭信箱等語（見本院卷三第17
    至19頁、第22頁、第23至24頁）。復依被告王信評辯稱：一
    開始是她申請沒有錯，但這也是公司的對外客服信箱，如果
    她從這個信箱收到任何公司相關的訊息，她會再轉達我們，
    我1 月20日跟她要這個信箱，她沒有拒絕，當天我約她到會
    議室，跟她說她違反公司相關規定，我請公司員工丁柏壬（
    即丁世晏）把她電腦收起來，因為電腦是公司資產，我覺得
    她不適任，我給她30分到1 小時把私人電腦文件刪除，因為
    電腦是公司資產，我要她把資產內她個人文件刪除，她也刪
    除了，我就把電腦收回來。SHEJINFUN@ GMAIL .COM 這個帳
    戶是什錦販的音譯，本來就是公司的資產，所以我們回收這
    個信箱沒有不妥，且她當時沒有表示異議；讓渡合約中沒有
    定到這麼細，這是一般認知，該電子信箱屬於公司資產這帳
    號屬於公司對外信箱，所有客訴都進到該信箱，所以我認為
    該信箱是公司所有，如果她已解職，我們有權把帳戶收回來
    ，有權更改密碼等語（見他卷第83頁背面至84頁背面），是
    依被告主觀之認知，系爭信箱雖在什錦販公司轉讓與被告王
    信評時之讓渡同意書上，並未詳細記載系爭信箱一併移轉為
    公司所使用，惟事實上在告訴人許美琪從原負責人轉任為採
    購主管後，系爭信箱一直供什錦販公司對外客服信箱使用，
    故在被告要求告訴人許美琪離職時，被告一併將什錦販公司
    交由告訴人許美琪使用之電腦及系爭信箱收回等情，即非無
    據。
  2.又自105 年9 月6 日告訴人許美琪簽立讓渡同意書將其所有
    之什錦販公司之全部股份，受讓予被告王信評，迄106 年1
    月20日被告王信評指示丁世晏取回前交與許美琪使用之什錦
    販公司所有之手提電腦系爭信箱期間，總計約有487 封信件
    （見本院卷二第287 至363 頁），告訴人許美琪復於本院審
    理時證稱：此信箱的內容即為「shejinfun ＠gmail .com」
    的信箱內在轉讓公司之後至提告之前，信件往來之內容，現
    在看到畫面沒辦法確認刪除多少信件，我沒有辦法憑著這個
    畫面回答，很常去刪除有關自己私人的往來信件，留下部分
    這些私人往來信件，包含是信用卡繳費資訊、通知繳費或已
    繳費完成信件是沒時間、忘記或懶得、或不想去刪除，都有
    可能。對於公務往來信件不一定有去刪除，上開公務往來信
    件中，應該有「沒時間、忘記或懶得、或不想去刪除」的情
    形，所以留下來的上開信箱內容，可以說部分保留當時的信
    件往來狀況等語（見本院卷三第25至26頁）。而細觀系爭信
    箱內容，其中約71件為告訴人許美琪之私人信件，大都為中
    國信託銀行寄發之刷卡即時對帳單、繳款單等，或為向購物
    平台、旅遊網站訂購商品之出貨通知單等，而與什錦販公司
    業務上有關之信件數量則共有416 封，足見系爭信箱之信件
    在告訴人許美琪從原負責人轉任為採購主管後，一直供做為
    接收什錦販公司公務上與他人往來之信件所使用，故此信箱
    自為什錦販公司對外聯繫或客服所用之公司信箱無訛。至於
    上開有少數告訴人許美琪之私人信件，或係告訴人許美琪使
    用此公用信箱之便，以其私人名義作為收發信件所使用，尚
    難以系爭信箱有告訴人許美琪少部分之私人信件，即遽認系
    爭信箱係告訴人許美琪所使用之私人信箱甚明。故系爭信箱
    雖為告訴人許美琪在轉讓公司之前以負責人名義所申請，然
    系爭信箱主要為什錦販公司公務或業務往來信件所使用，故
    在告訴人將什錦販公司販賣給被告王信評後，信箱之使用權
    應歸公司所有，後來被告王信評要求告訴人離職，而收回告
    訴人在公司所使用的電腦及系爭信箱時，應非有「無故取得
    、變更他人電磁紀錄」之情。
  3.再刑法第359 條所謂「致生損害於公眾或他人」，須以行為
    人無故取得、刪除或變更他人電腦或其相關設備之電磁紀錄
    ，已對公眾或他人產生具體之損害為必要，如僅有發生損害
    之虞，即與犯罪構成要件不符（最高法院96年度台上字第69
    81號判決意旨參照），換言之，刑法第359 條之罪，以「致
    生損害」於公眾或他人為構成要件，屬於結果犯，此與僅以
    「足以生損害」於公眾或他人為構成要件者，例如刑法第21
    0 條之偽造私文書罪，以有足生損害於公眾或他人之危險，
    即行成立者，迥然不同（最高法院100 年度台上字第6468號
    判決意旨參照）。告訴人許美琪於106 年6 月19日對於什錦
    販公司及被告提起民事給付薪資、刪除什錦販公司所有電話
    號碼之電話機上之錄音及應依轉讓同意書約定給付每月營業
    額0.3 ％之金額等訴訟（見他卷第87至89頁），惟並未見告
    訴人許美琪於民事訴訟起訴狀中載明其因被告王信評指示被
    告丁世晏將系爭信箱帳號密碼變更等事實，造成其因此受有
    損害，而主張損害賠償之情事（見同上頁）。且系爭信箱係
    於106 年1 月20日變更帳號密碼，告訴人許美琪迄106 年6
    月19日始提起本件刑事告訴乙情，有刑事告訴狀及系爭信箱
    資料在卷可參（見他卷第1 至32頁），而在上開刑事告訴狀
    中，告訴人許美琪僅陳稱其因此受有「無法再登入使用系爭
    信箱損害之行為」（見他卷第3 頁），又告訴人許美琪於本
    院審理時證稱：後來有再重新向GOOGLE申請新的帳號，並自
    行設定密碼等語（見本院卷三第21頁）。是被告王信評縱於
    106 年1 月20日指示被告丁世晏將系爭信箱帳號密碼變更等
    情，然被告取得、變更前開電磁紀錄，並非無故，已如前述
    ，是難謂必有生損害於告訴人之可能。且告訴人前稱受有「
    無法再登入使用系爭信箱損害之行為」，然此為抽象之概念
    ，且告訴人已重新申請新帳號，是否因被告2 人之行為而造
    成實質損害之情，即非無疑。再者，綜觀全卷亦無任何被告
    將取得之前揭資料用於該案以外之證據，即無證據證明被告
    取得前揭資料確已造成告訴人之損害。基此，自亦難遽認被
    告此部分所為已該當於刑法第359 條之無故取得、變更他人
    電磁紀錄致生損害罪。
  ㈢告訴人許美琪雖於本院審理時有下列不利被告2人之證述，惟
    其證述內容有前後矛盾或說詞不一之瑕疵，不足採信：
  1.告訴人許美琪雖於本院審理時曾證稱：什錦販公司的GMAIL
    信箱是我申請的，這個帳號從頭到尾都是「我自己的信箱」
    ，不是什錦販公司的信箱，是在公司成立之前就已經申請的
    云云（見本院卷三第15頁），惟此核與告訴人許美琪於告訴
    狀中敘及「因公司並未另外給予告訴人處理公司事務的電子
    信箱，所以告訴人處理公司事務如有需要用到電子信箱時，
    即使用系爭信箱為之」等語（見他卷第2 頁) 、偵訊時具結
    證稱：103 年9 月我設定什錦販國際實業有限公司，設立之
    前我就以個人名義申請shejin0000000i1 .com，「作為公、
    私使用」等語（見他卷第77頁）及本院審理時其後來證稱：
    我在成立什錦販公司之後，用「shejinfun ＠gmail .com」
    作為我個人對外公務使用。我在處理公司事務需要用到電子
    信箱時，完全是以系爭信箱作為對外聯絡之用等語（見本院
    卷三第23至24頁），前後證述明顯歧異不一。又告訴人許美
    琪於本院審理時證稱：「shejinfun 」其實是我媽媽的名字
    ，她叫「徐慶芬」，她已經過世了，所以這是我紀念她而申
    請的帳號，她是在好幾年前過世的，現在突然想不起來，是
    在公司成立之前就已經過世了云云（見本院卷三第15頁）。
    惟告訴人許美琪自提告迄審理前之書狀及證述，均未提及什
    錦販公司之「shejinfun 」係以其母親名義命名之情（見他
    卷第1 至32頁、第77至78頁），且其母親「徐慶芬」之英文
    名字明顯與系爭信箱的拼音方式不符，差異不小。再者，告
    訴人許美琪於本院審理時亦證稱：什錦販公司英文名稱為「
    SHEJINFUN 」，這個名稱是我設計的等語（見本院卷三第17
    頁），什錦販公司之公司命名及英文名字拼音方式既均為證
    人許美琪自己設計決定的，顯然系爭信箱是為了什錦販公司
    而設立，並專供什錦販公司使用，復從其前揭證述及系爭信
    箱之上開內部信件，明顯可看出係供公務之用，故告訴人許
    美琪上開「什錦販公司的GMAIL 信箱帳號從頭到尾都是我自
    己的信箱，不是什錦販公司的信箱」、「shejinfun 其實是
    我媽媽的名字，這是我紀念她而申請的帳號」等證述，並無
    可信。
  2.告訴人許美琪又證稱：公司員工的電子信箱由公司申請，是
    用員工自己手機號碼申請，之前離職的員工會把帳號關閉，
    自己可以拿去使用，關閉是指帳號密碼員工自己留著，可以
    繼續使用自己的帳號或是不要使用，就是新到職員工不會再
    用離職員工的帳號，我的意思是，就不會再有人拿離職員工
    帳號密碼去使用，新到職員工會由公司為其申請一個新的帳
    號，密碼由新的員工自己指定。公司申請後的電子信箱屬於
    員工自己的，員工印製名片會記載他自己的電子信箱，公司
    申請的意思應該是公司引導員工申請，我們會建議信箱用他
    個人名字、後面用公司名字.com，名片上會印製公司引導員
    工申請的信箱的號碼。員工對外公務聯繫會用他自己的信箱
    ，就是名片上面由公司引導員工申請的電子信箱。（問：既
    然供作公務使用，員工離職後，公司會不會叫員工將電子信
    箱帳號、密碼交還公司，由公司逕行登入？）「我其實不記
    得了」。我有告訴過新的負責人即被告王信評，公司之前的
    每一個員工的EMAIL 申請方式，並且請他申請EMAIL 給我使
    用，但我不曉得負責人即被告王信評為何沒有申請給我。公
    司被他接手以後，我怎麼會知道他要什麼模式，他沒有交代
    我，我怎麼會這麼做，就是以我自己名字再去申請一個新的
    信箱云云（見本院卷三第15至16頁、第18頁）。（問：你方
    稱你公司轉讓之後，員工信箱是由公司申請，由公司引導去
    申請，則供作公務的信箱帳號及密碼，員工離職後公司會不
    會叫員工把帳號密碼交還給公司？）不一定（後稱）我不曉
    得，轉讓之後不是我負責的，轉讓之前我可以回答，轉讓之
    前我說不一定，轉讓後我不曉得，轉讓之前因為我之前請的
    員工有的是我的好朋友，他們如果用不到帳號密碼會問我要
    不要繼續用，但我不會用，因為有他們的名字云云（見本院
    卷三第23頁）。是證人許美琪對於什錦販公司員工之帳號、
    密碼之申請程序、歸屬，及對於離職後員工之帳號、密碼是
    否交還公司一節，前後說詞不一，非無瑕疵可指。又許美琪
    在「員工離職後，公司會不會叫員工將公務使用之電子信箱
    帳號、密碼交還公司，由公司逕行登入」之關鍵問題時，則
    以「不記得」、「不一定」、「不曉得」之語迴避，故告訴
    人許美琪之上開證述，殊難信實。
  3.對於案發當天告訴人許美琪使用的電腦究竟是何人所有一節
    ，證人許美琪於辯護人詰問時稱：「是我所有」云云（見本
    院卷三第19頁）；惟於審判長訊問時稱：那是一臺筆電，是
    在公司轉讓之前就買的，至於是我以自己名義購買或是公司
    名義買的，「忘了」，印象中是成立公司之前就有的電腦，
    在公司轉讓之前就已經使用該電腦處理什錦販公司的事務，
    當時轉讓公司時該電腦有無在轉讓範圍「忘記了」，沒有向
    公司或被告王信評、丁世晏要求返還該電腦因為我被他趕走
    ，所以在設備清單裡我看不到，當時我不確定電腦算是誰的
    ，因為在會議室王信評的態度已經驚嚇到我，我也不敢要求
    拿回東西，甚至認為他們要這台電腦就給他們。都過兩年了
    ，這台電腦我不要了等語（見本院卷三第20至21頁）。後又
    稱：剛剛說到移交電腦，電腦裡面沒有列我個人的電腦，只
    有移交公司購買的電腦，我不記得我的電腦有沒有移交給他
    ，所以我剛剛說的不確定等語（見本院卷三第28頁），對於
    其當時使用電腦之所有權歸屬，前後證述已有不一。而證人
    丁世晏具結後證稱：當時許美琪所使用的電腦是公司所有，
    因為公司還有另一款一樣的電腦，由另一個小姐在使用，應
    該是同時買的，我個人認知是這樣。許美琪買電腦我不知道
    哪時候買，但公司有一臺一樣的電腦，很舊了，應該是讓渡
    之前就有了，因為那個電腦很舊了，我拿到之後感覺使用過
    ，且公司另外一個小姐也有使用同款電腦。我變更密碼，又
    用新的密碼登入，並由許美琪自行刪除相關電腦內容，許美
    琪有質疑我為何變更她的密碼，我就說是王信評叫我這麼做
    的，但她沒有要求我告知新的密碼。當時許美琪離開公司時
    ，沒有要求把電腦帶走，因為如果她要帶走就不用刪除裡面
    小檔案，可能是她自己的小東西、小檔案和個人的私事紀錄
    在電腦裡面等語（見本院卷三第32至33頁）。被告王信評亦
    陳稱：她使用電腦是公司所有，電腦她說她所有，我們有移
    交清冊，裡面有包含電腦所有權等語（見本院卷三第28頁）
    。是對於案發當天告訴人許美琪使用的電腦究竟有無在轉讓
    範圍，及所有權歸屬一節，告訴人許美琪前後證述不一，已
    如前述。又若上開電腦為告訴人許美琪所有，其既已提出多
    項民事起訴之請求，已如前述，豈有不要求返還之理？且告
    訴人許美琪之說詞亦與證人丁世晏上開證述不同，被告王信
    評並主張為公司所有，則對此部分，告訴人許美琪上開證述
    容有疑義。
  4.又對於案發當天告訴人許美琪使用的電腦被丁世晏拿走之後
    ，許美琪雖證稱：從會議室出來回到位置，丁世晏全程在我
    旁邊盯著，回到位置時我的電腦早已被他拿走，所以沒有帶
    走，也沒有再接觸那台電腦云云（見本院卷三第19至20頁）
    ；惟此核與證人丁世晏具結後證稱：發當天，取回許美琪電
    腦時，有給予刪除其個人資料的時間，她有碰到電腦，我用
    更改後新的密碼再登入，讓許美琪去刪除，我有在她旁邊看
    ，至於她刪除什麼內容我不太記得，我有讓她完整做完等語
    （見本院卷三第32頁），另被告王信評於偵訊時、本院審理
    時均稱：她使用電腦是公司所有，當天有給證人30分鐘或30
    分鐘到1 小時的時間刪除她個人信件、資料等語（見他卷第
    83頁背面、本院卷三第28頁），是告訴人許美琪之前開證述
    完全與被告2 人說詞歧異，雙方各執一詞，告訴人許美琪此
    部分之證述是否屬實，尚非無疑。
  5.告訴人許美琪又證稱：我在辦公室的時候，我的電腦是在使
    用中，帳號也在登入中，王信評把我支開到會議室之後，他
    安排了丁世晏在我登入情況下，變更我的密碼，從會議室回
    到辦公室，我有跟丁世晏說，你們怎麼可以這麼做，變更我
    的密碼，丁世晏回答我他之前是駭客，他只要有帳號都可以
    變更，還叫我不要再做任何舉動。丁世晏回答我他之前是駭
    客，只要電腦登入中，他就有辦法變更，但我沒有給過我的
    舊密碼云云（見本院卷三第24頁），惟據丁世晏證稱：許美
    琪電腦當時是登入中，因為許美琪用的是隱藏密碼，直接按
    確定就可以更改密碼，以前GOOGLE規則是這樣，我沒跟許美
    琪要求提供密碼，我個人認為那台電腦本來就是公司的，帳
    號也是公司的，對外帳號都是用這個，客人或是有客訴問題
    或報價及產品資訊，都是透過這個「shejinfun ＠gmail . c
    om 」信箱。登入信箱是要禁止許美琪將來再使用這個信箱
    ，主要是把這個信箱拿回來，就是以更改密碼的方式。我不
    是資訊長才，我是開南大學企業研究所畢業的。當時負責人
    王信評叫我把許美琪的公司的電腦及信箱收回來，當時不曉
    得許美琪有將這個GOOGLE帳號綁定她的私人行動電話，甚至
    是GOOGLE的雲端資料，這是公司的帳號電腦，負責人王信評
    叫我去把他收回來，我沒有想那麼多等語（見本院卷三第30
    至31頁），是告訴人許美琪所證稱：「丁世晏回答我他之前
    是駭客，他只要有帳號都可以變更」云云，尚乏所據。又依
    丁世晏上開證述，其係依公司負責人即被告王信評指示將系
    爭信箱帳號密碼變更，且其主觀上認為電腦是公司所有，帳
    號也是公司的，對外帳號包括客訴問題、報價及產品資訊均
    使用系爭信箱帳號，其所為之行為即為業務上之正當行為無
    訛。
  ㈣綜上，刑法第359 條之無故取得、變更他人電磁紀錄致生損
    害罪，除須行為人無正當理由而取得、變更他人之電磁紀錄
    外，尚須其行為已致生損害於公眾或他人為其要件。反之，
    若行為人基於正當理由而取得、變更他人電磁紀錄或未致生
    損害於公眾或他人時，自不得論以該罪。如出於有權限之業
    務上行為，自不能謂為無故。是以，被告王信評縱有於上開
    時地指示被告丁世晏將系爭信箱帳號密碼變更等行為，惟被
    告王信評主觀上係認為什錦販公司販賣給被告王信評後，信
    箱的使用權應歸屬公司所有，自有正當理由，是在後來被告
    王信評要求告訴人離職，而收回告訴人在公司所使用之電腦
    及系爭信箱，其主觀認知認該信箱是公司所使用之客服信箱
    ，且在轉讓範圍之內，故被告王信評主觀上並無刑法第359
    條犯意甚明，難謂必有生損害於告訴人之可能。至被告丁世
    晏將系爭信箱帳號密碼變更，係依據公司負責人即被告王信
    評指示之業務上之正當行為，自亦難遽認被告丁世晏此部分
    所為已該當於刑法第359 條之無故取得、變更他人電磁紀錄
    致生損害罪。
六、按刑事訴訟法第161 條第1 項規定：檢察官就被告犯罪事實
    ，應負舉證責任，並指出證明之方法。因此，檢察官對於起
    訴之犯罪事實，應負提出證據及說服之實質舉證責任。倘其
    所提出之證據，不足為被告有罪之積極證明，或其闡明之證
    明方法，無從說服法官以形成被告有罪之心證，基於無罪推
    定之原則，自應為被告無罪判決之諭知。而本院依檢察官所
    舉證據及卷內資料逐一調查、剖析之結果，仍未能獲得被告
    2 人成立犯罪之確切心證，且有合理之懷疑存在，致無從形
    成被告2 人有罪之確信。此外，復查無明確且可信之證據，
    足資證明被告2 人有檢察官所指之變更、無故取得他人電磁
    紀錄致生損害罪犯行，揆諸上揭說明，自應為無罪之諭知，
    以昭慎重，並免冤抑。
據上論斷，應依刑事訴訟法第301 條第1 項，判決如主文。
本案經檢察官張羽忻提起公訴，檢察官鄭朝光到庭執行職務。
中    華    民    國   108    年    5     月    31    日
                  刑事第十四庭   審判長  江德民
                                 法  官  程欣儀
                                 法  官  林龍輝
以上正本證明與原本無異。
如不服本判決應於收受送達後10日內向本院提出上訴書狀，並應
敘述具體理由；其未敘述上訴理由者，應於上訴期間屆滿後20日
內向本院補提理由書（均須按他造當事人之人數附繕本）「切勿
逕送上級法院」。告訴人或被害人如對於本判決不服者，應具備
理由請求檢察官上訴，其上訴期間之計算係以檢察官收受判決正
本之日期為準。
                                 書記官  蘇珮瑄
中    華    民    國   108    年    5     月    31